【裁判字號】    99,裁,673
【裁判日期】    990325
【裁判案由】    地價稅
【裁判全文】
最  高  行  政  法  院  裁  定
                                       99年度裁字第673號
上  訴  人  環亞股份有限公司
代  表  人  甲○
訴訟代理人  葉大殷律師
            吳世宗律師
被上訴人    臺北市稅捐稽徵處
代  表  人  乙○○
上列當事人間地價稅事件，上訴人對於中華民國97年4月10日臺
北高等行政法院96年度訴字第2572號判決，提起上訴，本院裁定
如下：
    主  文
上訴駁回。
上訴審訴訟費用由上訴人負擔。
    理  由
一、按對於高等行政法院判決之上訴，非以其違背法令為理由，
    不得為之，行政訴訟法第242條定有明文。依同法第243條第
    1項規定，判決不適用法規或適用不當者，為違背法令；而
    判決有同條第2項所列各款情形之一者，為當然違背法令。
    是當事人對於高等行政法院判決上訴，如依行政訴訟法第24
    3條第1項規定，以高等行政法院判決有不適用法規或適用不
    當為理由時，其上訴狀或理由書應有具體之指摘，並揭示該
    法規之條項或其內容；若係成文法以外之法則，應揭示該法
    則之旨趣；倘為司法院解釋或本院之判例，則應揭示該判解
    之字號或其內容。如以行政訴訟法第243條第2項所列各款情
    形為理由時，其上訴狀或理由書，應揭示合於該條項各款之
    事實。上訴狀或理由書如未依此項方法表明，或其所表明者
    與上開法條規定不合時，即難認為已對高等行政法院判決之
    違背法令有具體之指摘，其上訴自難認為合法。
二、本件上訴人所有臺北市○○區○○段1小段541、542號土地
    （下稱系爭541及542號土地，地上建物門牌號碼為臺北市松
    山區○○○路○段337號之15層樓建物），面積分別為4,539
    平方公尺、513平方公尺（應有部分各計9437/10000），前
    經被上訴人所屬松山分處審認坐落系爭541及542號土地上之
    建物騎樓面積718.75平方公尺部分係供公眾通行，符合土地
    稅減免規則第10條第1項第4款規定，業已按該騎樓占系爭54
    1及542號土地面積部分減徵地價稅1/5在案。嗣被上訴人所
    屬松山分處按一般用地稅率核課系爭541及542號土地民國95
    年地價稅計新臺幣17,142,212元。上訴人不服，循序提起本
    件行政訴訟。
三、本件上訴意旨略以：依建築法第11條第1項規定，所謂「法
    定空地」自屬依法應予保留之空地而言。且其應係指「基地
    面積」扣除「依法可供建築面積」後之差額，方屬正確，蓋
    倘如原審所認定是基地面積扣除實際建築面積後即為法定空
    地，此勢將使未達法定建蔽率者蒙受不得減徵或免徵地價稅
    之損失，故原審之認定有判決不適用法規之違誤。再者，按
    土地稅法第40條規定，稅捐機關乃有依法核定地價稅之責，
    本件系爭土地經臺北市松山地政事務所至現場丈量系爭土地
    面積後，符合土地稅減免規則第10條第1項「供公共通行之
    騎樓」或同法第9條「無償供公共使用之私有土地」之部分
    ，確有大於建物所有權狀中所載騎樓面積範圍之情形，且超
    出部分非屬建築基地之法定空地，按核實課稅原則及前揭規
    定，被上訴人自應以實際丈量之範圍作為減免課稅依據始為
    適法。詎被上訴人竟僅以建物所有權狀所載騎樓面積為718.
    75平方公尺，作為減免地價稅之惟一依據，顯已違反核實課
    稅原則、土地稅法第40條及土地減免規則第9條、第10條第1
    項等規定，而原審對此未予審酌，自有判決不適用法規之違
    誤云云。
四、經核上訴人所陳上述理由，主要乃在於被上訴人未予減徵地
    價稅之土地部分，是否為土地稅減免規則第9條所稱雖無償
    供公共使用，但因屬於建造房屋應保留之空地（即建築基地
    之法定空地），故仍無法予以免徵之情形。按建築法所稱建
    築基地，為供建築物本身所占之地面及其所應留設之法定空
    地，建築法第11條第1項定有明文。而建築面積占基地面積
    之比率，為建蔽率（建築技術規則建築設計施工編第1條第4
    款）。建蔽率成立之目的，乃為都市保留相當之戶外空間，
    防止建築用地做過份稠密使用，故建造房屋依建築法令規定
    ，均應留設一定比例之空地，以維護優良生活品質，是以當
    建築面積低於法定建蔽率面積之部分，空地仍屬建築物其所
    應留設之法定空地。上訴人所陳上述理由，無非係其一己之
    主觀法律見解，就原審取捨證據、認定事實之職權行使，任
    意指摘為不當，並就原審已論斷者，泛言未論斷或論斷矛盾
    ，而未具體說明其有何不適用法規或適用法規不當之情形，
    並揭示該法規之條項或其內容，及合於行政訴訟法第243條
    第2項所列各款之事實，難認對該判決之如何違背法令已有
    具體之指摘。依首揭說明，應認其上訴為不合法。
五、據上論結，本件上訴為不合法。依行政訴訟法第249條第1項
    前段、第104條、民事訴訟法第95條、第78條，裁定如主文
    。
中    華    民    國    99    年    3     月    25    日
                    最高行政法院第一庭
                        審判長法官  鄭  淑  貞
                              法官  黃  合  文
                              法官  林  文  舟
                              法官  楊  惠  欽
                              法官  胡  方  新
以  上  正  本  證  明  與  原  本  無  異
中    華    民    國    99    年    3     月    26    日
                              書記官  郭  育  玎


司法院資訊處製作；財團法人民間司法改革基金會備份。
